【裁判字號】    95,訴,10
【裁判日期】    950425
【裁判案由】    偽造有價證券
【裁判全文】
臺灣屏東地方法院刑事判決                95年度訴字第10號
公  訴  人  臺灣屏東地方法院檢察署檢察官
被      告  丙○○
選任辯護人  許清連律師
            李錦臺律師
上列被告因偽造有價證券案件，經檢察官提起公訴（94年度偵續
字第44號），本院判決如下：
    主  文
丙○○意圖供行使之用，而偽造有價證券，處有期徒刑壹年陸月
。緩刑肆年。如附表之本票，偽造「乙○○○」署名為共同發票
人部分沒收。
    事  實
一、丙○○曾陸續向甲○○及其妻李陳里借款共新臺幣（下同）
    2,000,000 元，尚未清償，復於民國80年8 月18日欲再向李
    陳里借款3,000,000 元時，李陳里為確保前開債權之履行，
    遂要求丙○○邀同其子黃政雄及其妻乙○○○共同簽發面額
    5,000,000 元之本票作為擔保。丙○○為借得款項，即於同
    年8 月25日偕同黃政雄至屏東縣萬丹鄉潘保月代書住處，共
    同簽發如附表所示之金額5,000,000 元之本票1 紙後，丙○○即將本票攜回其住處，明知自己無償債能力，且乙○○○
    亦不會同意簽發該本票，竟基於意圖為自己不法之所有及意
    圖供行使之用之犯意，未經乙○○○之同意或授權，於附表
    所示之本票發票人欄偽造「乙○○○」之署名，並盜蓋其保
    管之乙○○○之印章，使乙○○○成為共同發票人，足生損
    害於乙○○○，再將附表所示之本票交付予李陳里，供作擔
    保而行使之，使李陳里陷於錯誤，而將3,000,000 元交付予
    丙○○。嗣李陳里於85年間死亡，甲○○繼承上開債權後，
    乙○○○因該本票非其所簽，而對甲○○提起確認本票債權
    不存在訴訟，並獲本院以93年度訴字第258 號為勝訴判決確
    定，始知悉上情。
二、案經乙○○○訴請臺灣屏東地方法院檢察署檢察官偵查起訴
    。
    理  由
壹、證據能力方面
一、按被告以外之人於審判外之言詞或書面陳述，除法律有規定
    者外，不得作為證據，刑事訴訟法第159 條第1 項固定有明
    文。惟被告以外之人於審判外之陳述，雖不符同法第159 條
    之1 至之4 規定，而經當事人於審判程序同意作為證據，法
    院審酌該言詞陳述或書面陳述作成時之情況，認為適當者，
    亦得為證據。又當事人、代理人或辯護人於法院調查證據時
    ，知有第159 條第1 項不得為證據之情形，而未於言詞辯論
    終結前聲明異議者，視為有前項之同意，此據同法第159 條
    之5 規定甚明。證人潘保月、黃政雄、甲○○於檢察事務官
    之證述固屬被告以外之人於審判外之陳述，然被告、辯護人
    已陳明就此證據能力問題無意見，且本院認為以之作為本案
    之證據核屬適當，是依刑事訴訟法第159 條之5 第1 項之規
    定，自得為證據。
二、次按被告以外之人於偵查中向檢察官所為陳述，除顯有不可
    信之情況者外，得為證據，刑事訴訟法第159 條之1 第2 項
    定有明文。本件證人即告訴人乙○○○於檢察官偵查中所為
    之陳述，並未曾提及檢察官在偵查時有不法取供之情形，且
    亦無證據足以證明上開供述有顯不可信之情況，依上說明，
    其於偵查中之證言應具有證據能力。
貳、得心證之理由
一、上開犯罪事實，業據被告丙○○於偵查及本院審理時坦承不
    諱，並經證人潘保月、黃政雄、乙○○○、甲○○證述在卷
    ，復有附表所示之本票影本、本院93年度訴字第258 號民事
    判決各1 份附卷可稽，足認被告之自白與事實相符，應堪採
    信。
二、按刑法第217 條第2 項之所稱盜用印章行為，並不以盜取而
    後使用為必要，即使合法持有或保管他人印章，但未經他人
    之同意，而擅自將印章加蓋於文書亦為盜用。查被告丙○○
    於附表所示之本票發票人欄偽造「乙○○○」之署名，並盜
    蓋其保管之乙○○○之印章，使乙○○○成為共同發票人，
    再將附表所示之本票交付予李陳里，供作擔保而行使之，使
    李陳里陷於錯誤，而將3,000,000 元交付予丙○○，核其所
    為，係犯刑法第201 條第1 項意圖供行使而偽造有價證券罪
    、同法第339 條第1 項詐欺取財罪。其偽造署名、盜用印章
    為偽造有價證券之部分行為，其偽造有價證券後持以行使，
    其持以行使之輕罪行為，已為偽造之重罪行為所吸收，均不
    另論罪。又被告所犯偽造有價證券罪及詐欺取財罪間，有方
    法結果之牽連關係，應從一重之意圖供行使而偽造有價證券
    罪處斷。此外，偽造有價證券罪之法定最低刑為三年以上有
    期徒刑，考其立法意旨在維護市場秩序，保障交易信用，然
    本件被告偽造乙○○○之本票，係為供擔保借款之用，被告
    一時思慮不周，以致誤蹈法網，其已對債權人甲○○為部分
    清償，甲○○已不再追究等情，業據證人甲○○於本院審理
    時證述在卷，足認被告惡性非大，本院認若處被告法定最低
    度刑責，仍嫌過重，客觀上足以引起一般之同情，爰依刑法
    第59條規定，酌減輕其刑。爰審酌被告不思以正當手段獲取
    錢財之犯罪動機、目的、手段，及其所得錢財數量等犯罪所
    生損害，但被告已對債權人為部分清償，被告坦承犯行之犯
    後態度等一切情狀，量處如主文所示之刑。又被告前未曾受
    有期徒刑以上刑之宣告，有臺灣高等法院被告前案紀錄表可
    徵，因一時失慮致罹刑典，信其經此論罪科刑之教訓，應知
    警惕而無再犯之虞，本院認前開對其宣告之刑以暫不執行為
    適當，併予宣告緩刑4 年，用啟自新。如附表所示之本票共
    同發票人僅「乙○○○」部分係屬偽造，依票據法第15條規
    定，不影響真正簽名之被告、黃政雄在該本票上簽名之效力
    ，為避免影響合法執票人對於真正發票人之票據權利，自不
    得將整張有價證券宣告沒收，且附表所示之本票雖未扣案，
    然不能證明業已滅失，是依刑法第205 條之規定，不問屬於
    被告與否，僅就各該本票關於偽造「乙○○○」為共同發票
    人部分沒收（最高法院84年度台上字第1550號判例參照）。
    至該本票上偽造之「乙○○○」署名1 枚，因就各該本票關
    於偽造「乙○○○」為共同發票人部分已經沒收而包括在內
    ，毋庸重為沒收之宣告（最高法院63年度台上字第2770號判
    例參照）。至於該本票上「乙○○○」之印文，則為被告盜
    用其所保管之印章之結果，該印文非屬偽造，核與刑法沒收
    之規定不符，且非違禁物，爰不宣告沒收，併此敘明。
據上論斷，應依刑事訴訟法第299 條第1 項前段，刑法第201 條
第1 項、第339 條第1 項、第55條、第59條、第74條第1 款、第
205 條，罰金罰鍰提高標準條例第1 條前段，判決如主文。
本案經檢察官鄭伊鈞到庭執行職務。
中    華    民    國    95    年    4     月    25    日
                  刑事第五庭    審判長法  官   石家禎
                                      法  官   李宜娟
                                      法  官   楊文廣
以上正本證明與原本無異。
如不服本判決應於收受本判決送達後十日內向本院提出上訴書狀
，其未敘述上訴理由者，並得於提起上訴後十日內向本院補提理
由書狀（均須按他造當事人之人數附繕本）「切勿逕送上級法院
」
中    華    民    國    95    年    4     月    25    日
                                      書記官  林志憲
附錄本案論罪科刑法條全文
刑法第201 條第1 項：意圖供行使之用，而偽造、變造公債票、
公司股票或其他有價證券者，處三年以上十年以下有期徒刑，得
併科三千元以下罰金。
刑法第339條第1項：
意圖為自己或第三人不法之所有，以詐術使人將本人或第三人之
物交付者，處五年以下有期徒刑、拘役或科或併科一千元以下罰
金。
附表：
┌────┬──────┬──────┬────┬─────┐
│本票號碼│票載發票日  │金額（新臺幣│票載發票│備註      │
│        │            │）          │人      │          │
├────┼──────┼──────┼────┼─────┤
│160677  │80年10月29日│5,000,000 元│丙○○  │含偽造之「│
│        │            │            │黃政雄  │乙○○○」│
│        │            │            │乙○○○│署名1 枚  │
│        │            │            │        │          │
└────┴──────┴──────┴────┴─────┘


司法院資訊處製作；財團法人民間司法改革基金會備份。
